臺灣桃園地方法院刑事判決　　　　　　 110年度交訴字第28號
公　訴　人　臺灣桃園地方檢察署檢察官
被　　　告　許功霖


上列被告因肇事遺棄罪等案件，經檢察官聲請以簡易判決處刑（
110 年度偵字第10896 號），本院認不宜以簡易判決處刑（110
年度桃交簡字第1288號），改依通常程序審理，嗣被告於準備程
序中就被訴事實為有罪之陳述，經本院告知簡式審判程序之旨，
並聽取當事人之意見後，裁定由受命法官獨任進行簡式審判程序
，判決如下：
    主  文
許功霖犯駕駛動力交通工具發生交通事故，致人傷害而逃逸罪，
處有期徒刑陸月，如易科罰金，以新臺幣壹仟元折算壹日。緩刑
貳年。
    犯罪事實
一、許功霖於民國109 年12月30日上午7 時50分許，騎乘車牌號
    碼000-000 號普通重型機車，沿桃園市桃園區大業路1 段往
    三元街方向行駛，行經大業路1 段與民光東路口之人行道時
    ，本應注意車前狀況，並隨時採取必要之安全措施，及機車
    不得行駛人行道，而依當時天候雨、日間自然光線、路面其
    他鋪裝濕潤、無缺陷、無障礙物且視距良好情況，又無不能
    注意之情事，竟疏未注意及此，驟然追撞前方站立於人行道
    上之簡志豪，致其受有左小腿2 處擦傷等傷害（許功霖所涉
    過失傷害部分，業據撤回告訴，由本院另為不受理判決）。
    詎許功霖於肇事後，可預見簡志豪因前揭交通事故受有傷害
    ，仍未採取救護或其他必要措施，復未停留現場等待警方到
    場處理，即基於肇事逃逸之犯意，逕行騎乘肇事機車離開現
    場。
二、案經簡志豪訴由桃園市政府警察局桃園分局報告臺灣桃園地
    方檢察署檢察官偵查起訴。
    理  由
一、被告許功霖所犯係死刑、無期徒刑、最輕本刑為3 年以上有
    期徒刑以外之罪，亦非高等法院管轄第一審案件，其於準備
    程序進行中，先就被訴事實為有罪之陳述，經本院告知簡式
    審判程序之旨，並聽取檢察官及被告之意見後，依刑事訴訟
    法第273 條之1 第1 項之規定，由本院合議庭裁定進行簡式
    審判程序。是依刑事訴訟法第273 條之2 規定，本件之證據
    調查，不受同法第159 條第1 項、第161 條之2 、第161 條
    之3 、第163 條之1 及第164 條至第170 條規定之限制，合
    先敘明。
二、認定犯罪事實所憑之證據及理由：
    上揭犯罪事實，業據被告於偵訊、本院準備程序及審理中坦
    承不諱（見偵卷第52頁、交訴卷㈡第30頁、第38頁），核與
    證人即告訴人簡志豪於警詢之證述情節大致相符（見偵卷第
    17至19頁），並有桃園市政府警察局桃園分局桃園交通中隊
    道路交通事故肇事人自首情形紀錄表、道路交通事故現場圖
    、道路交通事故調查報告表㈠㈡、疑似道路交通事故肇事逃
    逸追查表、道路交通事故當事人登記聯單、當事人駕籍資料
    、現場照片4 張、監視器錄影翻拍照片6 張及聖昌診所診斷
    證明書在卷可稽（見偵卷第21至39頁、第43頁）。足認被告
    上開任意性自白與事實相符，應堪採信。從而，本件事證已
    臻明確，被告犯行洵堪認定，應依法論科。
三、論罪科刑：
㈠新舊法比較：
⒈按行為後法律有變更者，適用行為時之法律。但行為後之法律
  有利於行為人者，適用最有利於行為人之法律，刑法第2 條第
  1 項定有明文。查被告行為後，刑法第185 條之4 業於110 年
  5 月28日修正公布施行，並於同年月30日生效。而修正前刑法
  第185 條之4 係規定：「駕駛動力交通工具肇事，致人死傷而
  逃逸者，處1 年以上7 年以下有期徒刑」，修正後則規定：「
  （第1 項）駕駛動力交通工具發生交通事故，致人傷害而逃逸
  者，處6 月以上5 年以下有期徒刑；致人於死或重傷而逃逸者
  ，處1 年以上7 年以下有期徒刑。（第2 項）犯前項之罪，駕
  駛人於發生交通事故致人死傷係無過失者，減輕或免除其刑」
  。核此次修正乃本於司法院釋字第777 號解釋之意旨，除將原
  條文之「肇事」修正為「發生交通事故」，以合乎法律明確性
  之原則外，就該罪之法律效果，則另依行為人對法益侵害之程
  度，分別就傷者係受普通傷害、重傷害或死亡之不同情形，訂
  定刑度相異之處罰；並為兼顧個案情節輕重，就發生交通事故
  致人死傷係無過失之行為人，設有減輕或免除其刑之規定，以
  合於憲法罪刑相當原則之要求。
⒉查本件被告對於前揭交通事故之發生，確有如犯罪事實欄所載
  之過失，而告訴人因前揭交通事故受有左小腿2 處擦傷之傷害
  等節，均經認定如前，而修正後刑法第185 條之4 第1 項前段
  規定之法定刑，已由1 年以上7 年以下有期徒刑，修正為6 月
  以上5 年以下有期徒刑，是經比較新舊法之結果，修正後之新
  法顯較有利於被告。基此，依刑法第2 條第1 項但書之規定，
  即應適用行為後即修正後刑法第185 條之4 第1 項前段之規定
  論處。
㈡是核被告所為，係犯刑法第185 條之4 第1 項前段之駕駛動力
  交通工具發生交通事故，致人傷害而逃逸罪。
㈢爰以行為人之責任為基礎，審酌被告騎乘機車，因過失不慎肇
  事，致告訴人受傷後，未報警或停留現場待警方到場處理，亦
  未即時對等施以救護或為其他必要之措施，即逕行騎車離去，
  所為誠屬不該；惟念及被告犯後始終坦承犯行之態度，暨衡以
  被告已與告訴人成立調解，並已如數給付約定之賠償新臺幣4,
  600 元，告訴人亦具狀撤回對被告之過失傷害告訴，且表示願
  本案從輕量刑等情，有調解筆錄、本院公務電話紀錄表、刑事
  撤回告訴狀在卷可考（見交訴卷㈡第19至20頁、第45頁、第41
  頁），足認被害人所受損害已獲填補；另參諸告訴人因本件交
  通事故所受傷勢尚非甚鉅，兼衡被告自陳所受教育程度為高職
  肄業、職業為鐵工、家庭經濟狀況貧寒（見偵卷第7 頁）等一
  切情狀，量處如主文所示之刑，併諭知易科罰金之折算標準，
  以示懲儆。
㈣末查，被告未曾因故意犯罪受有期徒刑以上刑之宣告，有卷附
  臺灣高等法院被告前案紀錄表可憑；考量被告犯後始終坦承犯
  行，並與告訴人成立調解賠償其所受損害，業如前述，堪認被
  告係因一時失慮，致罹刑典，經此偵審程序及上開罪刑宣告，
  當已知所警惕，信無再犯之虞。復參酌告訴人對於本案之意見
  ，是本院認被告所宣告之刑以暫不執行為適當，爰依刑法第74
  條第1 項第1 款之規定，宣告緩刑2 年，以啟自新。
據上論斷，應依刑事訴訟法第273 條之1 第1 項、第299 條第 1
項前段，刑法第2 條第1 項但書、第185 條之4 第1 項前段、第
41條第1 項前段、第74條第1 項第1 款，判決如主文。
本案經檢察官楊挺宏偵查起訴，檢察官林鈺瀅到庭執行職務。
中    華    民    國   110    年    11    月    5     日
                  刑事第十五庭  法  官  郭于嘉
以上正本證明與原本無異。
如不服本判決應於收受判決後20日內向本院提出上訴書狀，並應
敘述具體理由。其未敘述上訴理由者，應於上訴期間屆滿後20日
內向本院補提理由書(均須按他造當事人之人數附繕本)「切勿逕
送上級法院」。
                                書記官  蔡得憲
中    華    民    國   110    年    11    月    5     日
附錄本案論罪科刑法條全文：
中華民國刑法第185條之4
駕駛動力交通工具發生交通事故，致人傷害而逃逸者，處 6 月
以上 5 年以下有期徒刑；致人於死或重傷而逃逸者，處 1 年以
上 7 年以下有期徒刑。
犯前項之罪，駕駛人於發生交通事故致人死傷係無過失者，減輕
或免除其刑。